臺灣高等法院臺中分院刑事判決　　　　100年度上易字第218號
上　訴　人　臺灣臺中地方法院檢察署檢察官
被　　　告　劉玉蘭
上列上訴人因被告妨害名譽案件，不服臺灣臺中地方法院99年度
易字第3625號中華民國99年12月28日第一審判決（起訴案號：臺
灣臺中地方法院檢察署99年度偵字第6959號），提起上訴，本院
判決如下：
    主  文
上訴駁回。
    理  由
一、本案經本院審理結果，認第一審判決以不能證明被告劉玉蘭
    犯罪而諭知無罪，核無不當，應予維持，並引用第一審判決
    書所記載之理由及證據（如附件）。
二、本件檢察官提起上訴意旨略以：(一)本件犯罪事實業據告訴人
    史以沛於警、偵訊及原審審理時指訴在卷，核與證人許羅春
    香於偵訊時之證述相符，而證人許羅春香與被告劉玉蘭並無
    仇怨，實無設詞誣陷被告之理，至於證人許羅春香於原審審
    理時所為有利於被告之證述，顯然受到被告之干擾而失真，
    應係事後與被告合謀串證所為之迴避維護之詞，不足採信。
    (二)證人紀水新、蕭家莉、古金水與告訴人均不相識，不知告
    訴人當日何以前來與被告爭吵之緣由，且該次聚餐距離原審
    審理時已達半年之久，亦可能不復記憶，又當天係被告設宴
    邀請證人紀水新、蕭家莉、古金水等人聚餐，渠三人基於與
    被告之情誼，當不欲指證被告，使被告因之受刑事訴究，是
    渠三人對被告有利之證言，不足採信。(三)證人許羅春香與被
    告及告訴人均熟識，且該次聚餐係其通知告訴人前來向被告
    討債，其對於被告與告訴人之爭吵緣由及內容自較其他在場
    之人為關注、留意，是其偵訊時之證詞應較為可採。因認被
    告犯嫌應堪認定，原審判決認事用法尚嫌未洽，爰提起上訴
    請求撤銷原審判決，更為適當合法之判決云云。
三、按犯罪事實應依證據認定之，無證據不得認定犯罪事實；又
    不能證明被告犯罪者，應諭知無罪之判決，刑事訴訟法第15
    4條第2項、第301條第1項前段分別定有明文。次按告訴人之
    告訴，係以使被告受刑事訴追為目的，是其陳述是否與事實
    相符，仍應調查其他證據以資審認；又認定不利於被告之事
    實，須依積極證據，苟積極證據不足為不利於被告事實之認
    定時，即應為有利於被告之認定，更不必有何有利之證據（
    參最高法院52年台上字第1300號、30年上字第816號判例)。
四、經查：
(一)、證人許羅春香於民國99年8月27日在原審訊問中具結證稱
    ：「我與被告有金錢糾紛，有在98年10或11月對被告提出詐
    欺告訴，因為史以沛有一張新臺幣（下同）20萬元的支票在
    我這邊，發票人是被告，這筆錢要不回來，就對被告提出告
    訴。」等語（參原審中簡卷第25頁筆錄），於100年4月28
    日在本院審理中具結證稱：「（問：妳跟妳先生手上那張被
    告所開的20萬元的支票，是如何來的？）我不知道、我不清
    楚，應該是史以沛拿來的。（考慮之後回答稱）有一張20萬
    元的支票是我的，當初，我是拿現金借給史以沛的，後來史
    以沛有拿被告所開的20萬元支票給我。」、「（問：妳有無
    跟被告劉玉蘭要過錢？）我沒有，我請我先生去的。」、「
    （問：去要過幾次？）二、三次。」、「（問：要得順利嗎
    ？有無拿到錢？）沒有拿到錢，不順利，她完全不承認，她
    說這票不是她開的，這件事情，我有告過她。」等語（參本
    院卷第43頁筆錄），於100年5月26日在本院審理中具結證
    稱：「（問：是誰通知告訴人，被告在民權快炒店？）不是
    我，是我先生告訴告訴人，是我先生知道我們有在聚餐，當
    時我先生是跟告訴人在一起。」等語（參本院卷第60頁筆錄
    ）。此核諸告訴人於99年8月27日在原審訊問中以證人身分
    具結證稱：「許羅春香告訴我他們約好要在民權快炒店聚餐
    ，我和許羅春香先生認識20幾年了，我要去那邊找被告討債
    。」等語（參原審中簡卷第22頁筆錄），及證人許羅春香告
    訴被告詐欺經檢察官不起訴之處分書中記載「本件告訴人許
    羅春香到庭陳稱其與史以沛認識20年，史以沛係其乾弟…」
    等字（參原審中簡卷第11頁背面）。可知：告訴人曾持被告
    為發票人之20萬元支票向證人許羅春香調現，嗣該支票未獲
    兌現，證人許羅春香數次向被告催討未果後，即對被告提出
    詐欺告訴，證人許羅春香夫妻與告訴人是20幾年的朋友，案
    發前證人許羅春香夫妻與告訴人正聯合找被告要債，互通被
    告之行縱，案發當天係證人許羅春香夫妻通知告訴人到場向
    被告討債。而以如此之關係及背景，焉能謂證人許羅春香與
    被告並無仇怨，實無設詞誣陷被告之虞。另證人許羅春香在
    原審為有利於被告之證述，是如何受到被告之干擾而失真，
    或如何與被告合謀串證，檢察官並未舉證證明，況此推測顯
    與被告及證人許羅春香之前揭關係背景有違，而不足憑採。
(二)、證人許羅春香於檢察官偵訊中證稱：有聽到被告罵告訴人
    「不要臉、暴力討債、可恥」這些話（參偵卷第15頁筆錄）
    ，於原審作證時先證稱：沒有聽到被告罵告訴人「暴力討
    債、不要臉、可恥」這些話，我在偵查中所為的證言，都是
    告訴人教我的，嗣經原審質以偵查中所言有作偽證之嫌時，
    又改稱：被告確有辱罵史以沛「不要臉、暴力討債、可恥」
    這些話（參原審中簡卷第25-27頁筆錄），於本院審理時
    證稱：告訴人有去拜託我出來作證，當時我確實聽到被告說
    「不要臉」、「暴力討債」，但是我沒有聽到「可恥」這句
    話（參本院卷第44頁背面筆錄）。顯見證人許羅春香係因為
    告訴人的拜託而出來作證，且所證或有聽到或無聽到或聽到
    的內容前後不一，或說是告訴人所教，如此嚴重瑕疵之證詞
    ，怎能說是較其他證人所述為可採。
(三)、被告於本院準備程序中陳稱：「我在原審聲請傳喚古金水、
    蕭家莉、紀水新他們來作證，在法庭開庭之前，許羅春香有
    看到他們三個人，她心理慌了，就一直跟我道歉，說她講的
    話，都是史以沛教叫她講，這部分古金水人坐在我旁邊，他
    都有聽到。」（參本院卷第18頁背面筆錄）。而證人古金水
    於100年5月26日在本院審理中具結證稱：「（問：你在原審
    作證之前，在庭外是否有遇到許羅春香？）知道，我知道有
    這個人，有在庭外遇到她沒錯。」、「（問：在庭外的時候
    ，許羅春香有遇到你與其他二位證人，許羅春香有無向被告
    道歉說，之前會作證，是史以沛教她說的，你有無聽到許羅
    春香向被告道歉及講這些話呢？）那時候，許羅春香有走過
    來對著被告做這些動作，也有說了這些話。」等語（參本院
    卷第59頁筆錄），證人許羅春香當庭聽後具結證稱：「我有
    跟劉玉蘭說不好意思。是因為，我說不好意思的意思是說，
    那一筆20萬元的錢我已經拿不回來了，就是因為這20萬元我
    已經有跟史以沛有點那個。」等語（參本院卷第61頁筆錄）
    ，核諸證人許羅春香於100年4月28日在本院審理中具結證稱
    ：「就是說，我與史以沛後來有一些糾紛，我認為說，我已
    經不想管了，就是我（在原審）作證之前，我與史以沛有了
    一點糾紛，在地方法院作證的時候，我就有告訴法官說，這
    件事情我不想管了。」等語（參本院卷第43頁面筆錄）。足
    見證人許羅春香在原審作證前，曾在法庭外向被告道歉，並
    說之前（即偵查中）是告訴人教她說那些話的，而其在原審
    法庭外所以會有此舉動，係因為後來其與告訴人發生糾紛，
    其不想再管告訴人了。茲證人許羅春香於偵查中未與告訴人
    發生糾紛前，即證述對告訴人有利的話，嗣與告訴人有發生
    糾紛，遂於原審訊問中證述對告訴人不利的話，並對被告表
    示抱歉，其心態顯然可議，其證詞已無價值，而不具憑信性
    甚明。
(四)、被告於檢察官偵訊中供稱：「我只認識古金水教練，其他人
    我都不認識。」等語（參偵卷第15頁筆錄），且證人古金水
    、紀水新、蕭家莉於原審作證時，均有具結均知作偽證之法
    律責任，是以渠三人應無甘冒法紀故作偽證迴護被告之理。
    又渠三人在原審以隔離方式訊問結果（參原審中簡卷第22頁
    筆錄），所證互核大致相符，且渠三人除了證述沒有聽到被
    告罵告訴人「不要臉、暴力討債、可恥」這些話外，對其他
    相關事情，例如警員有無到場、告訴人是要向被告討債等亦
    均證述明確，可見渠三人作證時，並無記憶不清之情形，而
    渠三人當天既均在場聞見，與告訴人及被告復無任何利害關
    係，檢察官亦未舉證證明渠三人所述有何瑕疵，何以渠三人
    所證，均不足採信。
(五)、本件告訴人於原審雖證稱當時其有用0000000000號行動電話
    撥打110報警，惟經檢察官、原審、本院向110中心函調報案
    資料結果，均覆稱「查無報案及員警到臺中市○○路561號
    民權快炒店處理之紀錄」（參偵卷第20頁、原審中簡卷第41
    、43、本院卷第23、24頁）。
五、綜上所述，本件公訴人所舉之證據，尚無法使本院形成被告
    有對告訴人公然侮辱之確信。此外，復查無其他積極證據足
    資證明被告有何公訴人所指之前揭犯行，依前揭判例意旨，
    本件即應為有利於被告之認定，更不必有何有利之證據。原
    審以不能證明被告犯罪為由，諭知無罪之判決，並無不合。
    檢察官上訴意旨，仍執前詞，指摘原判決不當，提起上訴，
    為無理由，應予駁回。
據上論斷，應依刑事訴訟法第373條、第368條，判決如主文。
本案經檢察官徐錫祥到庭執行職務。
中    華    民    國   100    年    6     月    9     日
            刑事第七庭    審判長法  官  林  榮  龍
                                法  官  王  義  閔
                                法  官  李  秋  娟
上列正本證明與原本無異。
不得上訴。
                                書記官  詹  錫  朋
中    華    民    國   100    年    6     月    9     日